【裁判字號】    96,重訴,17
【裁判日期】    970326
【裁判案由】    損害賠償
【裁判全文】
臺灣高等法院高雄分院民事判決          96年度重訴字第17號
原      告  甲○○
訴訟代理人  尤中瑛律師
複 代 理人  莊進祥律師
被      告  乙○○
                    （現羈押於臺灣高雄看守所）
上列當事人間損害賠償事件，原告於刑事訴訟程序（本院96年度
上訴字第639 號）提起附帶民事訴訟（本院96年度附民字第50號
），經刑事庭移送前來，本院於民國97年3 月12日言詞辯論終結
，判決如下：
    主  文
被告應給付原告新臺幣玖佰伍拾柒萬伍仟壹佰拾陸元，及自民
國九十六年六月一日起，至清償日止，按週年利率百分之五計算
之利息。
原告其餘之訴駁回。
訴訟費用由被告負擔。
本判決原告勝訴部分於原告以新臺幣貳佰萬元供擔保後得假執行
，但被告如以新臺幣玖佰伍拾柒萬伍仟壹佰拾陸元為原告預供
擔保後，得免為假執行。
原告其餘假執行之聲請駁回。
    事實及理由
一、原告起訴主張：原告於民國（下同）94年12月23日晚上8 時
    10分許，因見被告正持鐵鎚毆打房嘉嗣，持鋁棒欲使被告住
    手，不料球棒掉落地上，反被被告趁機撿起，竟基於縱原告
    受其攻擊而死亡，亦不違背本意之殺人犯意，持鋁棒猛力毆
    擊原告之頭部，致原告流血倒地，受有頭部外傷併右側開放
    性顱骨凹陷性骨折、右側額至顳部硬腦膜上出血及腦挫傷、
    頭臉部多處撕裂傷（右前額、頭皮額部及枕部、右耳後共5
    處各約3 公分、4 公分、4 公分、7 公分、3 公分）及多處
    瘀青（左肩約40公分×20公分、左臂約20公分×15公分、右
    肩約20公分×8 公分、右臂約20公分×8 公分）之傷勢。嗣
    原告經送往國軍高雄總醫院急救時，並有「意識昏迷，頭皮
    有大量之出血，有生命危險」等情，經急救後雖倖免於死，
    然經持續治療仍無法言語，意識狀況不甚清楚，大多數時間
    臥床，日常生活無法自理需他人協助。爰原依法請求被告賠
    償：
    (1)醫療費及增加生活上需要之費用新台幣（下同）20萬9098
    元；(2)看護費用581萬2345元；(3)喪失勞動力之損失216萬87
    00元；(4)精神慰撫金300 萬元。合計1119萬0143元，惟僅以
    988萬7287元為請求之金額，並聲明：(一)被告應給付原告988
    萬7287元及自起訴狀繕本送達翌日起至清償日止，按年息5
    ％計算之利息。(二)訴訟費用由被告負擔。(三)原告願供擔保，
    請准宣告假執行等語。
二、被告則以：被告並未毆打原告，如法院認為被告有毆打原告
    ，被告對原告提出之醫療費、增加生活費用之單據及金額均
    不爭執，對原告提出之看護費收據及其已完全喪失勞動能力
    之事實亦不爭執，惟請求法院依法計算適當之賠償金額，至
    精神慰藉金部分，以100 萬元為當等語資為抗辯。並聲明：
    (一)原告之訴駁回。(二)訴訟費用由原告負擔。(三)如受不利益判
    決，願供擔保請准宣告免為假執行。
三、原告主張，被告基於縱原告受其攻擊而死亡，亦不違背本意
    之殺人犯意，持鋁棒猛力毆擊原告之頭部，致原告流血倒地
    ，受有頭部外傷併右側開放性顱骨凹陷性骨折、右側額至顳
    部硬腦膜上出血及腦挫傷、頭臉部多處撕裂傷（右前額、頭
    皮額部及枕部、右耳後共5 處各約3 公分、4 公分、4 公分
    、7 公分、3 公分）及多處瘀青（左肩約40公分×20公分、
    左臂約20公分×15公分、右肩約20公分×8 公分、右臂約20
    公分×8 公分）之傷勢。有國軍高雄總醫院附設民眾診療服
    務處診斷證明書、華濟醫院乙種診斷證明書在卷可稽，雖被
    告否認有毆打原告，惟已經證人陳建華在刑事案件審理中證
    稱被告有持鋁棒打原告頭部，與原告頭部傷勢相符，故被告
    所辯即非可採，原告此部分主張，應認為真實。
四、按因故意或過失，不法侵害他人之權利者，負損害賠償責任
    。不法侵害他人之身體或健康者，對於被害人因此喪失或減
    少勞動能力或增加生活上之需要時，應負損害賠償責任。不
    法侵害他人之身體、健康、名譽、自由、信用、隱私、貞操
    ，或不法侵害其他人格法益而情節重大者，被害人雖非財產
    上之損害，亦得請求賠償相當之金額。民法第184條第1項前
    段、民法第193條第1項、第195條第1項，分別定有明文。原
    告依上開規定，請求賠償，洵屬正當，茲就原告之請求，分
    論如下：
  (一)醫療費及增加上之需要費用：原告主張支出醫療費及增加生
    活上之需要費用合計20萬9098元，業據其提出收據36張為證
    ，且被告對原告所提出之上述收據之真正及金額均不爭執，
    此部分自應予准許。
  (二)看護費：原告主張，原告現需24小時由他人照料，每月看護
    費為26000 元，有其提出之孝親護理之家之證明書在卷可稽
    ，且被告對該證明書之真正亦不爭執，是原告此部分主張自
    堪信為真正，又原告為52年3 月1 日生，現年45歲，此有其
    提出之診斷證明書及醫療收據在卷可參，其平均餘命為
    30.68 年，則原告可請求之看護費依霍夫曼式計算，扣除中
    間利息後為581 萬2345元。
    （260001218.0000000＝0000000）
  (三)減少勞動能力之損害：
    原告主張，原告因被告之侵害行為已完全喪失勞動力，有上
    開醫院診斷證明書之記載可參，且被告對於原告已喪失勞動
    能力一情亦不爭執，是原告此部分主張亦堪認為真實。又查
    原告為52年3月1日生，現年45歲，距離勞動基準法所規定之
    強制退休年齡60歲，尚有15年，依原告受傷時每月平均收入
    15000 元計算（原告雖主張依每月最低基本工資15840 元計
    算，惟查原告自承其係打零工，每月工資約15000 元，可見
    其因無固定雇主，故每月工資乃未受最低基本工資保障，而
    未達最低基本工資，自以其實際工資計算賠償標準為當）原
    告喪失勞動能力之損失為205 萬3693元（15000 12
    11.0000000霍夫曼係數），超過此部分之請求不予准許。
  (四)精神慰撫金：
    審酌原告為高職畢業，打零工為業，平均每月工資15000 元
    ，除一輛1993年份自小客車外，無其他財產，被告為高中畢
    業，為建築鐵工，每月收入約2萬5000 元，及被告侵害行為
    之手段及原告之傷勢等情，認原告得請求之精神慰撫金以15
    0萬元為適當，超過部分不予准許。
  (五)以上合計准許之金額為957萬5136元。
五、綜上所述，原告依侵權行為法律關係，請求被告賠償其損害
    957萬5136元，及自起訴狀繕本送達之翌日（96年6月1日）
    起，至清償日止，按週年利率百分之5計算之法定遲延利息
    ，自屬正當，應予准許，超過之請求為無理由，應予駁回。
六、又原告陳明願供擔保，聲請宣告假執行，被告陳明願供擔保
    請准宣告免為假執行，經核原告勝訴部分核無不合，爰分別
    酌定供擔保金額准許之，至原告敗訴部分，其假執行之聲請
    即失所依附，應予駁回。
七、據上論結，本件原告之訴為一部有理由，一部無理由，依民
    事訴訟法第79條、第463 條、第390 條第2 項、第392 條，
    判決如主文。
中    華    民    國    97    年    3     月    26    日
                              民事第四庭
                                  審判長法官  蔡文貴
                                  法      官  謝靜雯
                                  法      官  黃科瑜
以上正本證明與原本無異。
原告不得上訴。
被告如對本判決上訴，須於判決送達後20日內向本院提出上訴狀
，其未表明上訴理由者，應於上訴後20日內向本院提出上訴理由
書（均須按他造當事人之人數附繕本）。上訴時應提出委任律師
或具有律師資格之人之委任狀，並依附註條文規定辦理。
中    華    民    國    97    年    3     月    28    日
                                  書  記  官  邱麗莉
附註：
民事訴訟法第466條之1 ：
對於第二審判決上訴，上訴人應委任律師為訴訟代理人，但上訴
人或其法定代理人具有律師資格者，不在此限。
上訴人之配偶、三親等內之血親、二親等內之姻親，或上訴人為
法人、中央或地方機關時，其所屬專任人員具有律師資格並經法
院認為適當者，亦得為第三審訴訟代理人。第1 項但書及第2 項
情形，應於提起上訴或委任時釋明之。
                                                      q


司法院資訊處製作；財團法人民間司法改革基金會備份。
